【裁判字號】    97,上訴,524
【裁判日期】    970506
【裁判案由】    毒品危害防制條例
【裁判全文】
臺灣高等法院刑事判決                 97年度上訴字第524號
上  訴  人
即  被  告  甲○○
選任辯護人  溫惠美律師
上列上訴人因違反毒品危害防制條例案件，不服臺灣板橋地方法
院96年度訴字第1609號，中華民國96年12月20日第一審判決（起
訴案號：臺灣板橋地方法院檢察署96年度偵字第6359號），提起
上訴，本院判決如下：
    主  文
原判決撤銷。
甲○○無罪。
    理  由
一、公訴意旨略以：被告甲○○明知海洛因為毒品危害防制條例
    列管管制之第一級毒品，不得販賣、持有，竟與王明全（按
    檢察官以94年度偵字第12020號起訴，業經本院95年度上更
    ( 一)字第589號判決「王明全意圖販賣而持有第一級毒品，
    累犯，處有期徒刑10年2月」，上訴後，經最高法院95年台
    上字第6733號判決上訴駁回而確定）基於共同犯意之聯絡，
    於94年6月底、7月初間之某日，在基隆市某處，共同合資新
    臺幣（下同）65萬元，向不詳真實姓名、年籍、綽號「阿清
    」之成年男子，購入約5兩重（約折合187.5公克）之海洛因
    ，以供其等本身施用，惟於販入後旋即認數量甚多超逾其個
    人短期之施用量，另萌共同販賣毒品營利之意圖，以其等所
    有之電子磅秤、分裝鏟、分裝袋、研磨器，將海洛因摻入糖
    粉後分裝成18包（合計淨重314.67公克），以伺機出售。嗣
    於94年7月13日下午2時30分許，在所租住之臺北縣蘆洲市○
    ○街251號2樓為警查獲，並扣得海洛因18包（標示HR(+) 者
    ，合計淨重314.67公克）、分裝袋1包、分裝鏟1支、研磨器
    1組、電子磅秤1台、監視器1組、現金70萬5,000元、SIM 卡
    10片、行動電話4支、白粉1包（淨重20.13公克）等物。因
    認被告甲○○涉有毒品危害防制條例第5條第1項之罪嫌，被
    告與王明全間有犯意聯絡、行為分擔，為共同正犯。
二、檢察官起訴被告甲○○犯罪，無非以：被告甲○○於警詢時
    之供述，同案被告王明全之供述；及扣案之海洛因18包分裝
    袋1包、分裝鏟1支、研磨器1組、電子磅秤1台等物，係在被
    告使用之房間內查獲。被告與王明全已將海洛因摻入糖粉、
    研磨分裝等加工程序，足以認定其等一開始係以供自己施用
    之意圖而購上開第一級毒品海洛因，嗣於購入後始另行萌生
    賣營利之意圖，等為其論據。
三、按犯罪事實應依證據認定之，無證據不得認定犯罪事實，刑
    事訴訟法第154條第2項定有明文。此所謂認定犯罪事實之證
    據，係指足以認定被告確有犯罪行為之積極證據而言，該項
    證據自須適合於被告犯罪事實之認定，始得採為斷罪資料；
    如未發現相當證據，或證據不足以證明，自不能以推測或擬
    制之方法，以為裁判之基礎，最高法院著有29年上字第3105
    號、40年台上字第86號判例可資參照。
四、訊據上訴人即被告甲○○始終堅決否認有販賣第一級毒品海
    洛因之犯行，並辯稱：我是冤枉的，我沒有販賣毒品，扣案
    毒品也不是我的，我只是向王明全借宿，不知王明全所出借
    之房間內藏置有毒品等語。
五、經查：
（一）於上開處所查獲之白粉19包經送請法務部調查局鑑驗結果
      ，其中標示HR(+)者18包，均含第一級毒品海洛因成分，
      合計淨重314.67公克，空包裝重15.91公克，純度為4.91%
      ，純質淨重15.45公克；另標示HR(-)者1包，未發現法定
      毒品成分，淨重20.13公克，空包裝重0.96公克，有該局
      調科壹字第060010602號鑑定通知書附卷可稽（見原審卷
      第129頁）。至臺北縣政府警察局海山分局刑事案件報告
      書及起訴書雖均記載查獲毒品海洛因20包（見偵查卷第2
      頁、原審卷第2頁）。惟經送請法務部調查局鑑驗，並經
      核對卷附扣案物之照片（見偵查卷第71頁），實際數量應
      係白粉19包，自應以此數量為準。是本案查扣之白粉，其
      中18包（標示HR(+)者）確屬毒品危害防制條例規定之第
      一級毒品海洛因。
（二）共同被告王明全在警詢時先稱：扣案物品在甲○○房間內
      起獲，我不知道是誰的云云（見臺灣板橋地方法院檢察署
      94年度偵字第12020號偵查卷第31頁）；嗣改口稱：我於
      94年6月底某日22時許，在基隆地區，以60萬元整向綽號
      「阿清」之男子購得海洛因9兩，之所以在甲○○房間查
      獲海洛因，是怕被小偷偷走云云（見偵查卷第33至34頁）
      ；復於偵查中供稱：毒品係於94年6月底在基隆公園以60
      萬元，向「阿清」購買海洛因9兩，「阿清」約40幾歲，
      都是他主動找我，購買毒品的錢是討海抓魚賺來的，海洛
      因、分裝袋、分裝鏟、電子秤都是我的，怕吃過量才有分
      裝袋、分裝鏟、電子秤這些東西，60萬元是我存下來的，
      就買這1次，買20包60萬元云云（見臺灣板橋地方法院檢
      察署94年度偵字第12020號偵查卷第171至172頁、第220頁
      ）；王明全於原審初則供稱：海洛因是我於94年7月4日下
      午，在基隆向「阿清」買的，是以65萬元買的，重量約9
      兩8，都是「阿清」打我的行動電話跟我聯絡，買毒品的
      錢都是自己的，沒有跟甲○○、林盧素蘭合資，我做船長
      ，1個月平均賺5、6萬元，是買來自己施用的云云（見原
      審卷第20頁）；復改口稱：我係94年7月4或5日以60萬元
      在基隆市向「阿清」買的，「阿清」大約是40多歲的人，
      我欠5萬元沒有給他，買來時是23包，1包是5錢，有3包自
      己施用用盡，我大約4、5天用1包云云（見原審94年度重
      訴字第53號卷第47頁）；再改口稱：我於94年6月22日在
      基隆的公園遇到「阿清」，我只要買1兩13萬元，「阿清
      」要我全買，我不夠錢就帶「阿清」回蘆洲長安街付款，
      尚欠「阿清」5萬元，我買5兩，1兩買來11萬元，5兩共65
      萬元，買到後自己再摻入糖粉，查獲時已經摻入糖粉云云
      （見原審94年度重訴字第53號卷第242至243頁）；於本院
      前審則稱：毒品是農曆6月底在基隆以65萬元買的，付現
      金60萬元，尚欠5萬元，當時購買5兩2的毒品云云（見本
      院95年度上訴字第852號卷第34頁）。細繹證人王明全歷
      次供述內容，其對於購買海洛因之時間，或稱94年6月底
      ，或稱94年7月4日，或稱94年7月4日或5日，或稱農曆6月
      底；對於購買之數量，或稱9兩，或稱5兩，或稱5兩2；對
      於購買之價金，或稱60萬元，或稱65萬元；對於購買包數
      ，或稱20包，或稱23包；對於1兩單價，或稱13萬元，或
      稱11萬元，且用11萬元向「阿清」買5兩，總價為65萬元
      。先後所供固非全同，但始終未曾一言提及扣案之毒品為
      被告甲○○所有，或係伊與甲○○2人所共有，因此該毒
      品是王明全個人自己所買應足以認定。
（三）參以本院前開95年度上更 (一)字第589號確定判決，業已
      認定前開毒品係王明全單獨購買並持有，並係犯毒品危害
      防制條例第5條第1項之意圖販賣而持有第一級毒品罪，並
      判決「王明全意圖販賣而持有第一級毒品，累犯，處有期
      徒刑拾年貳月，扣案之第一級毒品海洛因拾捌包（標示HR
      (+)者，合計淨重參佰拾肆點陸柒公克）沒收銷燬之，空
      包裝袋拾捌個、電子磅秤壹台、分裝鏟壹支、研磨器壹組
      、分裝袋壹包均沒收」。王明全在前開案件審理中，始終
      承認係其自己購買持有，且被告與其配偶林盧素蘭係前去
      借宿，林盧素蘭並經原審法院於95年1月10日以94年度重
      訴字第53號判決無罪確定。又扣案之海洛因數量龐大，尤
      其事涉意圖販賣而持有之重典，茍非確屬王明全所有，何
      以王明全甘心承認扣案之毒品為其所有？在王明全涉嫌違
      反毒品危害防制條例案件審理中，王明全始終承認自己買
      入，且查獲地點，係王明全與乙○○向屋主分租，該查獲
      房間係王明全借與被告與其配偶林盧素蘭暫時居住。被告
      則始終否認毒品係其所有或共有，本院又查無積極事證，
      足認被告有販賣毒品之犯行。
（四）我國刑事訴訟制度業已修正為以當事人進行主義為主，職
      權進行主義為輔，檢察官立於原告之地位，其對於被告之
      犯罪事實，本負有積極舉證之義務，且刑事被告原無自證
      無罪之義務，其在訴訟上所為之辯解，只須達於對起訴事
      證提出合理質疑之程度為已足，檢察官如對被告所舉反證
      仍有爭執，即應依照刑事訴訟法第161條規定，自負積極
      舉證釋疑之責任。本案被告已提出如上答辯，檢察官所舉
      證據尚未足使本院產生有罪之心證，自屬不能證明被告犯
      罪。
（五）綜上所述，起訴意旨所提出被告販賣毒品之證據，尚有諸
      多合理懷疑之處。此外，復無其他積極事證，可認被告確
      有販賣毒品之犯行，自不能證明被告犯罪。
（六）原審不察而為被告有罪之判決，尚有未洽。被告上訴意旨
      指摘原判決不當，為有理由，應由本院撤銷改判，諭知被
      告無罪之判決。
據上論斷，應依刑事訴訟法第369條第1項前段、第364條、第301
條第1項前段，判決如主文。
本案經檢察官侯千姬到庭執行職務。
中    華    民    國    97    年    5     月    6     日
                  刑事第一庭  審判長法  官  葉騰瑞
                                    法  官  莊明彰
                                    法  官  王炳梁
以上正本證明與原本無異。
檢察官如不服本判決，應於收受送達後十日內向本院提出上訴書
狀，其未敘述上訴之理由者並得於提起上訴後十日內向本院補提
理由書（均須按他造當事人之人數附繕本）。
被告不得上訴。
                                    書記官  廖逸柔
中    華    民    國    97    年    5     月    6     日


司法院資訊處製作；財團法人民間司法改革基金會備份。
